【裁判字號】    97,訴,2946
【裁判日期】    980227
【裁判案由】    侵權行為損害賠償
【裁判全文】
臺灣板橋地方法院民事判決              97年度訴字第2946號
原      告  乙○○
被      告  甲○○
上列當事人間請求侵權行為損害賠償事件，經本院刑事庭移送前
來（附民案號：97年度交簡附民字第143 號，刑事案號：97年度
交簡字第2655號）本院於中華民國98年2 月9 日言詞辯論終結，
判決如下：
    主  文
被告應給付原告新臺幣貳拾陸萬零柒佰肆拾柒元及自民國九十七
年七月八日起至清償日止，按週年利率百分之五計算之利息。
原告其餘之訴駁回。
訴訟費用由被告負擔二分之一，餘由原告負擔。
本判決第一項於原告以新臺幣捌萬柒仟元為被告供擔保後，得假
執行。
原告其餘假執行之聲請駁回。
    事實及理由
壹、程序方面：
    本件被告未於言詞辯論期日到場，核無民事訴訟法第386 條
    列各款情形，應依原告之聲請，由其一造辯論而為判決。
貳、實體方面：
一、原告主張：被告於民國96年7 月13日晚間9 時18分許，搭乘
    訴外人李明和駕駛之車牌號碼671-MN號營業小客車，行駛至
    臺北縣新莊市○○路50號前時，本應注意汽車臨時停車開啟
    車門時，應注意其他車輛，並讓其先行，且依當時情形雖為
    夜間，惟天氣晴朗有路燈照明，視距良好且無障礙物，並無
    不能注意之情事，詎被告竟疏未注意及此，於該部營業小客
    車併排臨時停車之狀態下，貿然開啟左後車門而未注意其他
    車輛，致該營業小客車左後車門遭同向左後方直行駛來之原
    告所騎乘之車牌號碼NT9-286 號重型機車右把手擦撞，原告
    隨之人車倒地，而受有左側鎖骨骨折合併多處擦傷、左膝皺
    壁症候群及髕骨- 股骨關節軟骨軟化症等傷害。為此，依侵
    權行為之法律關係，請求被告賠償(一)醫療費新臺幣（下同）
    32,897元。(二)醫療用品費2,078 元。(三)工作收入損失207,36
    0 元：原告係於進聯工業股份有限公司從事代為組裝電子零
    件及搬運工作之按件計酬之代工，每月收入約與基本工資相
    當，惟自系爭車禍受傷時起歷經一年進行醫治，無法工作，
    故依行政院勞工委員會頒核之每月基本工資17,280元計算1
    年無法工作之損失為207,360 元。(四)看護費4,000 元：原告
    因系爭車禍受傷後，於96年6 月3 日至同年月7 日於長庚紀
    念醫院住院施行左膝關節鏡皺壁切除術及鬆筋手術，共住院
    4 天，行動困難，而賴母親看護，故請求每日看護費1,000
    元，4 天合計4,000 元。(五)計程車資26,760元：原告因系爭
    車禍受傷，行動困難，前往醫院治療惟賴計程車代步，共計
    支出計程車費26,760元。(六)精神慰藉金30萬元：原告為69年
    4 月10日生，二技學校畢業，從事電子代工，因系爭車禍受
    傷，導致左腿骨骼彎曲，下蹲困難，不能伸直，精神痛苦不
    堪，故請求被告賠償精神慰藉金30萬元。併為聲明：被告應
    給付原告573,095 元，及自起訴狀繕本送達被告翌日起至清
    償日止，按年息5%計算之利息，並陳明願供擔保，請准宣告
    假執行。
二、原告主張被告因前開過失侵權行為致其受傷之事實，業據提
    出行政院衛生署台北醫院診斷證明書影本1 紙、馬偕紀念醫
    院診斷證明書影本2 紙等件為證。被告經合法通知，未於言
    詞辯論期日到場，亦未提出書狀作何聲明或陳述。且查被告
    因系爭車禍而涉過失傷害罪嫌，前於本院97年度交簡字第26
    55號刑事案件警詢時、檢察官偵查中、本院刑事庭訊問時，
    均已坦承有於前揭時、地，因過失貿然開啟左後車門致原告
    閃避不及受傷，核與證人李明和於警詢時證述之情節相符，
    且有道路交通事故現場圖、調查報告表、現場照片18張、診
    斷證明書2 紙、台灣省台北縣區車輛行車事故鑑定委員會鑑
    定意見書等件附於上開偵審卷內可稽，有本院97年度交簡字
    第2655號刑事影卷、台灣板橋地方法院檢察署97年度偵字第
    4325號偵查影卷、97年度調偵字第371 號偵查影卷在卷可參
    ，是原告主張被告有過失不法侵害其身體之行為，堪信為真
    實。
三、按因故意或過失，不法侵害他人之權利者，負損害賠償責任
    ；又不法侵害他人之身體或健康者，對於被害人因此喪失或
    減少勞動能力或增加生活上之需要時，應負損害賠償責任；
    不法毀損他人之物者，被害人得請求賠償其物因毀損所減少
    之價額；不法侵害他人身體、健康、名譽、自由、信用、隱
    私、貞操或不法侵害其他人格法益而情節重大者，被害人雖
    非財產上之損害，亦得請求賠償相當之金額；民法第184 條
    第1 項前段、第193 條第1 項、第196 條、第195 條第1 項
    前段分別定有明文。是原告主張被告應對其負侵權行為損害
    賠償責任，於法有據。茲就原告請求賠償之金額分述如下：
  (一)醫藥費32,897元：
    原告主張其因受本件傷害就醫，計支出醫藥費32,897元之事
    實，業據提出醫療費收據影本33紙為證，是此部分請求，應
    予准許。
  (二)醫療用品費2,078 元：原告主張其因受本件傷害，計支出醫
    療用品費2,078 元之事實，業據提出統一發票影本9 紙為證
    ，是此部分請求，應予准許。
  (三)工作收入損失207,360 元：
    原告主張：其係從事為進聯工業股份有限公司代為組裝電子
    零件及搬運工作之電子代工工作，酬勞係按件計酬，每月收
    入約於基本工資相當等情，業據提出進聯工業股份有限公司
    代工證明書影本1 紙為證，可信為真。惟其主張其自系爭車
    禍受傷時起歷經一年進行醫治均無法工作一節，依其所提長
    庚紀念醫院96年10月22日出具之診斷證明書影本記載：「病
    患於96年9 月3 日住院，96年9 月4 日施行左膝關節鏡皺壁
    切除術及鬆筋手術，96年9 月7 日出院，避免粗重工作及劇
    烈運動，宜修養1 個月」等語。是原告自出院日起1 個月後
    ，應已能繼續工作，故其此部分請求自系爭車禍發生時即96
    年7 月13日起，至出院後一個月之96年10月7 日止約2.83個
    月，依96年度每月基本工資17,280元計算之不能工作之損失
    48,902元（計算式：17,280元×2.83月=48,902 元；元以下
    四捨五入），即屬有據，應予准許。逾此部分之請求，則無
    理由，應予駁回。
  (四)看護費4,000 元：
    原告主張：其因系爭車禍受傷，於96年6 月3 日至同年月7
    日止，於長庚紀念醫院住院4 日施行左膝關節鏡皺壁切除術
    及鬆筋手術，行動困難，而賴其母親看護，故請求每日看護
    費1,000 元，4 天合計4,000 元一節，業據提出長庚紀念醫
    院96年10月22日出具之診斷證明書影本1 紙為證，可信為真
    。是原告住院4 日期間，雖未支出看護費用，惟其實際上既
    有看護需要，該看護工作縱係由其親屬實際擔任，此項親屬
    看護之恩惠，尚不能加惠於被告，故原告雖未於該期間內僱
    請看護，仍得請求看護費用之損害（最高法院86年度台上字
    第2005號、89年度台上字第1749號判決意旨參看）。因此原
    告請求其上開住院4 日之看護費用4,000 元，與一般僱請看
    護人員所需費用尚屬相當，應予准許。
  (五)計程車資26,760元：
    原告主張：其因系爭車禍受傷，行動困難，前往醫院治療惟
    賴計程車代步，共計支出計程車費26,760元一節，固據提出
    收據影本77紙為證。惟查原告係於96年9 月3 日住院、97年
    9 月7 日出院，故上開2 期日應分別僅能請求前往醫院、出
    院時返家各1 次即350 元之計程車資，超過部分計700 元（
    350+350=700） 應予剔除。另依原告所提前開醫院診斷證明
    書、醫藥費收據所記載之就醫日期，並無96年8 月25日、同
    年9 月25日、同年10月4 日、同年10月5 日、同年11月27日
    、同年12月11日之就診紀錄，故原告請求上開期日所支出之
    計程車資費用合計3,190 元（350+320+350+340+260+270+30
    0+300+355+345=3,190） 即不應准許。其餘部分合計22,870
    元（26,000-000-0,190=22,870），則無不合，應予准許。
  (六)精神慰藉金100 萬元：
    原告主張：其為69年4 月10日生，二技學校畢業，從事電子
    代工，因系爭車禍受傷，導致左腿骨骼彎曲，下蹲困難，不
    能伸直，精神痛苦不堪，故請求被告賠償精神慰藉金30萬元
    等語。茲審酌原告於系爭車禍發生時為27歲，有其年籍資料
    在卷可參，及其上開學經歷、因本件被告之過失所受傷害程
    度；被告於系爭車禍發生時則為26歲，亦有其年籍資料在卷
    可參，另依被告之警詢筆錄記載其為高中畢業，從事資訊業
    等兩造之身分、地位、被告侵害程度等一切情狀，認原告請
    求精神慰撫金30萬元尚屬過高，應予核減為15萬元，始為允
    適。
  (七)綜上，原告因受系爭車禍所受之損害共計260,747 元（計算
    式：32,897+2,078+48,902+4,000+22,870+150,000=260,747
    ）。
四、從而，原告依據侵權行為法律關係，請求被告賠償260,747
    元，及自起訴狀繕本送達被告翌日即97年7 月8 日（見附民
    字卷第1 頁）起至清償日止，按年息5%計算之利息，為有理
    由，應予准許；逾此部分之請求，為無理由，應予駁回。
五、原告陳明願供擔保，請准宣告假執行，經核其勝訴部分，於
    法尚無不合，爰酌定相當之擔保金額准許之；至原告敗訴部
    分，因該部分之訴業經駁回，其假執行之聲請亦失所附麗，
    應併予駁回。
六、結論：本件原告之訴為一部有理由，一部無理由，依民事訴
    訟法第385 條第1 項前段、第79條、第390 條，判決如主文
    。
中    華    民    國    98    年    2     月    27    日
                  民事第一庭    法  官  黃信樺
以上正本，係照原本作成。
如對本判決上訴，須於判決送達後20日內向本院提出上訴狀
中    華    民    國    98    年    2     月    27    日
                                書記官  李佳靜


司法院資訊處製作；財團法人民間司法改革基金會備份。
